臺灣桃園地方法院刑事判決
110年度審訴字第975號
公  訴  人  臺灣桃園地方檢察署檢察官 
被      告  劉彥武


                   （另案於法務部○○○○○○○○○○                        ○執行中）
上列被告因違反廢棄物清理法案件，經檢察官提起公訴（109年
度偵字第31452號），被告於本院準備程序中，就被訴事實為有
罪之陳述，經本院告知簡式審判程序意旨，並聽取當事人之意見
後，經本院合議庭裁定改依簡式審判程序審理，判決如下：
    主  文
劉彥武犯廢棄物清理法第四十六條第四款之非法清理廢棄物罪，
處有期徒刑壹年壹月。未扣案之犯罪所得現金新臺幣貳萬肆仟元
沒收，於全部或一部不能沒收或不宜執行沒收時，追徵其價額。
    事實及理由
一、本件犯罪事實及證據，除證據部分補充「被告劉彥武於本院
    準備程序及審理中之自白」外，其餘均引用檢察官起訴書之
    記載（如附件）。
二、論罪科刑：
(一)核被告所為，係犯廢棄物清理法第46條第4款前段之未依廢
    棄物清理法第41條第1項規定領有廢棄物清除許可文件，從
    事廢棄物之清理罪。按廢棄物清理法第46條第4款前段之罪
    ，本質上均具有反覆性，而為集合犯，其有反覆實施行為，
    均僅成立一罪（最高法院104年5月26日第9次刑事庭會議決
    議、106年度台上字第755號判決意旨均可參照）。查被告明
    知其未依規定領有廢棄物清除、處理之許可文件，不得從事
    廢棄物之清除、處理，而於109年5月7日凌晨0時31分許起至
    同日凌晨5時34分許止，有多次非法從事廢棄物清除、處理
    之行為，惟其所為係反覆從事廢棄物之清除、處理行為，本
    具反覆從事性質及延續性，應為集合犯之包括一罪。
(二)爰審酌被告未取得廢棄物清除、處理許可文件，猶未經主管
    機關許可，竟非法從事廢棄物處理過程中之堆置、貯存，嚴
    損政府藉嚴審、控管廢棄物清理業者以改善環境衛生、維護
    國民健康之行政管理機制，所為應予非難；兼衡被告犯後坦
    承犯行，尚具悔意；另就被告棄置於如起訴書所載地點之廢
    棄物，已清理完畢，有現場照片2張在卷可稽（見偵卷第97
    頁），併參酌被告之素行、自陳教育程度為高中畢業、入監
    前以開白牌計程車為業、月薪約新臺幣(下同)4至5萬元、需
    撫養兩名子女等一切情狀，量處如主文所示之刑，以資懲儆
    。
三、沒收：
(一)被告於警詢時供稱，載運1趟獲利6,000元，共載運4趟賺取2
    萬4,000元等語，又於本院準備程序時表示其警詢所述之清
    運費用屬實等語，則可認被告就本案之犯罪所得為2萬4,000
    上開犯罪所得，未據扣案，爰依刑法第38條之1第1項、第3
    項規定，於全部或一部不能沒收或不宜執行沒收時，追徵其
    價額。
(二)至被告用以載運廢棄物之車牌號碼000-0000號租賃小貨車，
    係被告向車行租借使用，並非被告所有，自無從宣告沒收，
    附此敘明。
據上論斷，應依刑事訴訟法第273 條之1 第1 項、第299 條第1
項前段、第310 條之2 、第454 條第2 項，判決如主文。
本案經檢察官吳明嫺提起公訴，檢察官林欣怡到庭執行職務。
中    華    民    國    111    年     1    月    7    日
                  刑事審查庭    法  官  林慈雁
以上正本證明與原本無異。
如不服本判決應於收受判決後20日內向本院提出上訴書狀，並應
敘述具體理由。其未敘述上訴理由者，應於上訴期間屆滿後20日
內向本院補提理由書( 均須按他造當事人之人數附繕本) 「切勿
逕送上級法院」。
                                書記官　吳秉翰 
中　　華　　民　　國　　111 　年　　1 　　月　　10　　日
附錄論罪科刑法條
廢棄物清理法第46條
有下列情形之一者，處1 年以上5 年以下有期徒刑，得併科新臺
幣1 千5 百萬元以下罰金：
一、任意棄置有害事業廢棄物。
二、事業負責人或相關人員未依本法規定之方式貯存、清除、處
    理或再利用廢棄物，致污染環境。
三、未經主管機關許可，提供土地回填、堆置廢棄物。
四、未依第41條第1 項規定領有廢棄物清除、處理許可文件，從
    事廢棄物貯存、清除、處理，或未依廢棄物清除、處理許可
    文件內容貯存、清除、處理廢棄物。
五、執行機關之人員委託未取得許可文件之業者，清除、處理一
    般廢棄物者；或明知受託人非法清除、處理而仍委託。
六、公民營廢棄物處理機構負責人或相關人員、或執行機關之人
    員未處理廢棄物，開具虛偽證明。 

附件：
臺灣桃園地方檢察署檢察官起訴書
                                    109年度偵字第31452號
　　被　　　告　劉彥武　男　31歲（民國00年0月00日生）
　　　　　　　　　　　　住新北市○○區○○街00巷000號3樓
　　　　　　　　　　　　居桃園市○○區○○街00號三樓
　　　　　　　　　　　　國民身分證統一編號：Z000000000號
上列被告因違反廢棄物清理法案件，已經偵查終結，認應提起公
訴，茲將犯罪事實及證據並所犯法條分敘如下：
　　　　犯罪事實
一、劉彥武明知其未領有廢棄物清除、處理之許可文件，不得從
    事廢棄物之清除、處理，竟基於未依廢棄物清理法領有廢棄
    物清除許可文件，從事廢棄物清除之集合犯意，於民國109
    年5月7日凌晨0時31分至5時34分許間，駕駛承租之車牌號碼
    000-0000號租賃小貨車，將其受他人委託清除之土木、建築
    廢棄物混和物（代碼D-0599），自新北市板橋區載運而傾倒
    棄置在桃園市龜山區陳厝坑路601巷高速公路橋下涵洞附近
    ，合計獲得新臺幣1萬5,000元之報酬。嗣經警調閱監視器畫
    面而查獲。
二、案經桃園市政府警察局龜山分局報告偵辦。
　　　　證據並所犯法條
一、證據清單及待證事實：
編號 證據名稱 待證事實 1 被告劉彥武於警詢時及偵訊中之供述 被告未領有廢棄物清除、處理之許可文件，仍於上開期間以上開方式傾倒廢棄物至上開土地等事實。 2 證人石國華於警詢時之證述 被告表示可協助處理廢棄物，並承租上開租賃小貨車等事實。 3 證人郭森豪於警詢時之證述  車牌號碼000-0000號租賃小貨車於上開時間係被告承租使用等事實。 4 車輛租賃契約書、車輛詳細資料報表、車牌號碼000-0000號租賃小貨車行照影本 車牌號碼000-0000號租賃小貨車於上開時間係被告承租使用等事實。 5 現場監視器畫面截圖照片、現場照片、桃園市政府環境保護局109年7月13日桃環稽字第1090059370號函、桃園市政府環境保護局稽查工作紀錄表（稽查編號：稽109-H07624號、稽109-H11229號）、桃園市政府環境保護局110年1月21日桃環稽字第1100003755號函 上開犯罪事實。 
二、按廢棄物清理法第46條第4款，係以「未依第41條第1項規定
    領有廢棄物清除、處理許可文件，從事廢棄物貯存、清除、
    處理，或未依廢棄物清除、處理許可文件內容貯存、清除、
    處理廢棄物」為構成要件。而所謂廢棄物之「清除」、「處
    理」，依「事業廢棄物貯存清除處理方法及設施標準」第2
    條第2款、第3款規定：「清除：指事業廢棄物之收集、運輸
    行為」，「處理：指下列行為：(1)中間處理：指事業廢棄
    物在最終處置或再利用前，以物理、化學、生物、熱處理或
    其他處理方法，改變其物理、化學、生物特性或成分，達成
    分離、減積、去毒、固化或穩定之行為。(2)最終處置：指
    衛生掩埋、封閉掩埋、安定掩埋或海洋棄置事業廢棄物之行
    為。(3)再利用：指事業產生之事業廢棄物自行、販賣、轉
    讓或委託做為原料、材料、燃料、填土或其他經中央目的事
    業主管機關認定之用途行為，並應符合其規定者」。亦即「
    清除」與「處理」定義不同，且所稱「處理」，係指「中間
    處理」、「最終處置」及「再利用」等三種態樣而言（最高
    法院94年度台上字第5279號判決意旨參照）。另廢棄物清理
    法第46條第4款後段係處罰公、民營廢棄物清除處理機構固
    無疑義，惟其前段規定並未限縮於公、民營廢棄物清除處理
    機構，依文義觀之，凡未領有許可文件而從事廢棄物清除、
    處理，即該當之，從而事業機構固為處罰之對象，自然人亦
    在處罰之列；再從目的解釋而言，廢棄物清理法之立法目的
    ，為有效清除、處理廢棄物，改善環境衛生，維護國民健康
    ，為該法第1條所明定，而非屬公、民營廢棄物之清除、處
    理機構，未領得許可文件即從事廢棄物清除、處理，其對環
    境衛生危害不亞於公、民營廢棄物清除、處理機構，如該條
    款解釋上僅規範公、民營廢棄物清除、處理機構，未將包括
    個人之非公、民營廢棄物清除、處理機構列入適用範圍，顯
    無法落實立法目的。是未依規定領有廢棄物清除、處理之許
    可文件，從事廢棄物清除、處理之行為，違反同法第41條第
    1項規定，仍應依第46條第4款之未依規定領有廢棄物清除、
    處理許可文件，從事廢棄物清除、處理罪處罰（最高法院95
    年度台上字第2630號判決意旨參照）。是核被告所為，係違
    反廢棄物清理法第46條第4款之非法清除廢棄物罪嫌。被告
    於上開期間多次非法傾倒棄置一般事業廢棄物之行為，係基
    於同一非法清除廢棄物之犯罪決意，反覆從事廢棄物之清除
    ，請論以集合犯之一罪。至本案犯罪所得，請依刑法第38條
    之1第1項前段規定沒收之；如全部或一部不能沒收時，請依
    同條第3項規定追徵其價額。
三、依刑事訴訟法第251條第1項提起公訴。
　  此　致
臺灣桃園地方法院
中　　華　　民　　國　 110　　年　　9 　　月　　22　　日
　　　　　　　　　　　　　    檢察官 吳明嫺
本件證明與原本無異
中　　華　　民　　國　 110　　年　　9 　　月　　27　　日
                              書記官 王全毅
所犯法條　　
廢棄物清理法第46條
有下列情形之一者，處1 年以上5 年以下有期徒刑，得併科新
臺幣1 千5 百萬元以下罰金：
一、任意棄置有害事業廢棄物。
二、事業負責人或相關人員未依本法規定之方式貯存、清除、處
    理或再利用廢棄物，致污染環境。
三、未經主管機關許可，提供土地回填、堆置廢棄物。
四、未依第41條第1 項規定領有廢棄物清除、處理許可文件
    ，從事廢棄物貯存、清除、處理，或未依廢棄物清除、處理
    許可文件內容貯存、清除、處理廢棄物。
五、執行機關之人員委託未取得許可文件之業者，清除、處理一
    般廢棄物者；或明知受託人非法清除、處理而仍委託。
六、公民營廢棄物處理機構負責人或相關人員、或執行機關之人
    員未處理廢棄物，開具虛偽證明。